---
title: "Análisis de diversidad de especies en sitios simulados"
author: "Adriana Melissa Martínez Rojas, Alondra Michelle, Maria Isabel Herrera Oritz"
date: "2025-03-09"
output: html_document
---

## **Introducción**

Los índices biológicos son determinados a través de las características de las comunidades biológicas como lo es la abundancia y la riqueza. Las alteraciones físicas y los cambios en variables ambientales, como la temperatura o la salinidad, pH, y contaminación dan paso a variaciones en la dinámica de la comunidad, estos cambios pueden ser monitoreados de manera útil para conocer los estados actuales de la comunidad, como estos se ven afectados, las implicaciones que tienen, sus interacciones, y posibles soluciones,  para poder evaluar su equilibrio y tomar acciones que permitan evitar un aumento en el deterioro del equilibrio de la comunidad y tomar medidas preventivas para lugares con tendencias similares (Spellerberg, 2005).

La biodiversidad se puede definir como la variedad de genes, especies y ecosistemas presentes en un sitio definido, dicha variabilidad es el resultado de diversos eventos evolutivos a lo largo del tiempo. En ecología, la biodiversidad es un concepto muy importante, ya que nos ayuda a comprender la composición y funcionamiento de diferentes comunidades o ecosistemas (Purvis & Hector, 2000).

La diversidad alfa es un concepto muy utilizado en ecología, el cual hace referencia al número de especies que hay en un área o ecosistema determinado, se obtiene tomando en cuenta la riqueza y la distribución de especies. Dentro de la diversidad alfa, encontramos al índice de Shannon el cual mide la incertidumbre de identificar una especie aleatoriamente (Spellerberg & Fedor, 2003). El índice de Simpson en su versión normal e inversa, los cuales nos dan información sobre la probabilidad de que dos individuos seleccionados aleatoriamente pertenezcan a la misma especie (Lande, 1996). El índice de Pielou, el cual evalúa la equitatividad y finalmente, el índice de Chao1, que nos da un acercamiento real a la riqueza de especies, eliminando el sesgo probable al momento de realizar un muestreo (Chao & Chiu, 2016).

Por otro lado, la diversidad beta nos ayuda a identificar las diferencias en la composición entre dos sitios o comunidades, para definir similitud o disimilitud entre las mismas, esto es posible con los índices de Jaccard y Bray-Curtis (Schroeder & Jenkins, 2018).

Esta práctica consistió en una simulación de diferentes sitios, los cuales fueron representados con bolsas de papel diferenciadas por dibujos, estas bolsas contenían fichas de diferentes colores simulando a las diferentes especies, es decir, cada color representa una especie diferente y la cantidad de fichas indicaba la abundancia.

## **Objetivos**

-   Analizar la estructura de las comunidades con gráficos de abundancias ordenadas.

-   Comparar la diversidad entre sitios utilizando medidas de diversidad beta.

-   Medir la diversidad alfa con los índices Shannon, Pielou, Simpson, Simpson inverso, Gini, y Chao1.

-   Encontrar la curva de rarefacción para cada sitio.

-   Calcular la gráfica de abundancias-ordenadas (rank-abundance) para cada sitio.

-   Calcular la diversidad beta de todos las parejas de sitios utilizando los índices de: Jaccard y Bray-Curtis.

-   Construir una matriz de diferencias (distancias) para cada medida.

## **Resultados**

```{r message=FALSE, warning=FALSE}
library(DescTools)
  #install.packages("DescTools")
library(vegan)
library(ggplot2)
```

### Bolsa estrella:

### 

```{r message=FALSE, warning=FALSE}
abundancias_estrella_BD <- data.frame( 
  especie = c("azul oscuro", "verde claro", "verde menta", "azul claro", 
              "azul cielo", "rosa mexicano", "amarillo", "rosa claro", "naranja",
              "rojo", "rosa", "morado"),
  numero_de_individuos = c(17, 15, 10, 4, 4, 3, 3, 2, 2, 1, 1, 1)
)

abundancias_estrella <- c(17, 15, 10, 4, 4, 3, 3, 2, 2, 1, 1, 1)

ggplot(abundancias_estrella_BD, aes(x = reorder(especie, -numero_de_individuos), 
                                 y = numero_de_individuos, 
                                 fill = especie)) +
  geom_bar(stat = "identity") +
  labs(title = "Abundancia de especies de la bolsa estrella",
       x = "Especies",
       y = "Número de individuos") +
  scale_fill_manual(values = c(
    "azul oscuro" = "darkblue",
    "verde claro" = "lightgreen",
    "verde menta" = "mediumspringgreen",
    "azul claro" = "lightblue",
    "azul cielo" = "skyblue",
    "rosa mexicano" = "deeppink",
    "amarillo" = "yellow",
    "rosa claro" = "lightpink",
    "naranja" = "orange",
    "rojo" = "red",
    "rosa" = "hotpink",
    "morado" = "purple"
  )) +
  theme(axis.text.x = element_text(angle = 90))
```

### *Índices*

**Shannon**

```{r}
source("FUNCIONES.R")
E_shannon <- shannon_mejor(abundancias_estrella)
print(E_shannon)
```

### 

**Pielou**

```{r}
E_pielou <- pielou(abundancias_estrella)
print(E_pielou)
```

### 

**Simpson**

```{r}
E_simpson <- simpson_funcion(abundancias_estrella)
print(E_simpson)
```

### 

**Simpson inverso**

```{r}
E_inverso <- inverso_simpson(abundancias_estrella)
print(E_inverso)
```

**Gini**

```{r}
E_gini <- Gini(abundancias_estrella)
print(E_gini)
```

**chao1**

```{r}
E_chao <- estimateR(abundancias_estrella)
print(E_chao [[2]])
```

### Bolsa corazón:

### 

```{r message=FALSE, warning=FALSE}
abundancias_corazon_BD <- data.frame( 
  especie = c("azul oscuro", "rosa mexicano", "amarillo", "rosa claro", "naranja",
              "rojo", "rosa", "morado"),
  numero_de_individuos = c(6, 2, 1, 7, 8, 1, 6, 9)
)

abundancias_corazon <- c(6, 2, 1, 7, 8, 1, 6, 9)

ggplot(abundancias_corazon_BD, aes(x = reorder(especie, -numero_de_individuos), 
                                    y = numero_de_individuos, 
                                    fill = especie)) +
  geom_bar(stat = "identity") +
  labs(title = "Abundancia de especies de la bolsa corazon",
       x = "Especies",
       y = "Número de individuos") +
  scale_fill_manual(values = c(
    "azul oscuro" = "darkblue",
    "rosa mexicano" = "deeppink",
    "amarillo" = "yellow",
    "rosa claro" = "lightpink",
    "naranja" = "orange",
    "rojo" = "red",
    "rosa" = "hotpink",
    "morado" = "purple"
  )) +
  theme(axis.text.x = element_text(angle = 90))
```

### 

### *Índices*

**Shannon**

```{r}
C_shannon <- shannon_mejor(abundancias_corazon)
print(C_shannon)
```

### 

**Pielou**

```{r}
C_pielou <- pielou(abundancias_corazon)
print(C_pielou)
```

### 

**Simpson**

```{r}
C_simpson <- simpson_funcion(abundancias_corazon)
print(C_simpson)
```

### 

**Simpson inverso**

```{r}
C_inverso <- inverso_simpson(abundancias_corazon)
print(C_inverso)
```

**Gini**

```{r}

C_gini <- Gini(abundancias_corazon)
print(C_gini)
```

**chao1**

```{r}
C_chao <- estimateR(abundancias_corazon)
print(C_chao [[2]])

```

### **Bolsa Luna.**

### 

```{r}
luna_abundancias <- c(10, 10, 10, 10, 10, 10, 10, 9, 7, 6, 4, 3)
luna_conjunto<- c("amarillo", "rosa claro", "azul oscuro", "naranja", "rosa","rojo","morado", 
                  "rosa mexicano","verde claro","azul claro", "azul cielo", "verde menta")

names(luna_abundancias)<- luna_conjunto
print(luna_abundancias)

#hacer el data frame:
luna_dataframe <- data.frame(
  individuos = c(10, 10, 10, 10, 10, 10, 10, 9, 7, 6, 4, 3),
  especies = c("amarillo", "rosa claro", "azul oscuro", "naranja", "rosa","rojo","morado", 
                    "rosa mexicano","verde claro","azul claro", "azul cielo", "verde menta")
)
luna_dataframe


fig1 <- ggplot (luna_dataframe, aes(x= reorder (especies, -individuos),
                                    y= individuos, fill = especies))+  
  geom_bar ( stat = "identity") +
  labs(title = "Abundancia de especies de la bolsa luna",
       x = "Especies",
       y = "Número de individuos") +
  scale_fill_manual(values = c(
    "amarillo" = "yellow", 
      "rosa claro" =  "lightpink",
      "azul oscuro" =  "darkblue",
      "naranja" =  "orange",
      "rosa" =  "hotpink",
      "rojo" =  "red",
      "morado" =  "purple",
      "rosa mexicano" =  "deeppink",
      "verde claro" =  "lightgreen",
      "azul claro" =  "lightblue",
      "azul cielo" =  "skyblue",
      "verde menta" =  "#33FFFF"))+
  theme(axis.text.x = element_text(angle = 90, hjust = 1))
      
fig1
```

### 

### *Índices*

**Shannon**

```{r}
shannon_mejor(luna_abundancias)-> shannon_luna
print(shannon_luna)
```

### 

**Pielou**

```{r}
pielou(luna_abundancias)->pielou_luna
print(pielou_luna)
```

### 

**Simpson**

```{r}
simpson_funcion(luna_abundancias)->simpson_luna
print(simpson_luna)
```

### 

**Simpson inverso**

```{r}
inverso_simpson(luna_abundancias)->inverso_luna
print(inverso_luna)
```

### 

***Gini***

```{r}
#Gini
Gini(luna_abundancias)->gini_luna
print(gini_luna)
```

**chao1**

```{r}
estimateR(luna_abundancias)->chao_luna
print(chao_luna[[2]])
```

### Bolsa naranja:

### 

```{r}
naranaja_abundancias <- c(77)
naranja_nombres <- c("naranja")

names(naranaja_abundancias)<- naranja_nombres
print(naranaja_abundancias)

###GRAFICA DE ABUNDANCIAS.
plot(naranaja_abundancias)
#hacer el data frame:
naranja_dataframe <- data.frame(
  individuos = c(77),
  especies = c("naranja")
)
naranja_dataframe



fig2 <- ggplot (naranja_dataframe, aes(x= reorder (especies, -individuos),
                                    y= individuos, fill = especies))+  
  geom_bar ( stat = "identity") +
  labs(title = "Abundancia de especies de la bolsa naranja",
       x = "Especies",
       y = "Número de individuos") +
  scale_fill_manual(values = c(
    "naranja" =  "orange"))+
  theme(axis.text.x = element_text(angle = 90, hjust = 1))

fig2
```

### *Índices*

**Shannon**

```{r}
source("FUNCIONES.R")
shannon_mejor(naranaja_abundancias)-> shannon_naranja
print(shannon_naranja)
```

**Pielou**

```{r}
pielou(naranaja_abundancias)->pielou_naranja
print(pielou_naranja)
```

**Simpson**

```{r}
simpson_funcion(naranaja_abundancias)->simpson_naranja
print(simpson_naranja)
```

**Simpson inverso**

```{r}
inverso_simpson(naranaja_abundancias)->inverso_naranja
print(inverso_naranja)
```

***Gini***

```{r}
Gini(naranaja_abundancias)->gini_naranja
print(gini_naranja)
```

**chao1**

```{r}
estimateR(naranaja_abundancias)->chao_naranja
print(chao_naranja[[2]])
```

### Ultima Bolsa:

```{r}
otro_abundancias <- c(14,10,3,3,2,2,1,1)
otro_nombres <- c("azul cielo", "azul claro", "azul oscuro", "rosa mexicano", 
                  "rosa","rosa claro", 
                  "verde claro", "rojo")


names(otro_abundancias)<- otro_nombres
print(otro_abundancias)

#hacer el data frame:
otro_dataframe <- data.frame(
  individuos = c(14,10,3,3,2,2,1,1),
  especies = c("azul cielo", "azul claro", "azul oscuro", "rosa mexicano", 
               "rosa","rosa claro", 
               "verde claro", "rojo")
)
otro_dataframe

fig3 <- ggplot (otro_dataframe, aes(x= reorder (especies, -individuos),
                                    y= individuos, fill = especies))+  
  geom_bar ( stat = "identity") +
  labs(title = "Abundancia de especies de la ultima bolsa",
       x = "Especies",
       y = "Número de individuos") +
  scale_fill_manual(values = c(
    "azul cielo" =  "skyblue",
    "azul claro" =  "lightblue",
    "azul oscuro" =  "darkblue",
    "rosa mexicano" =  "deeppink",
    "rosa" =  "hotpink",
    "rosa claro" =  "lightpink",
    "verde claro" =  "lightgreen",
    "rojo" =  "red"))+
  theme(axis.text.x = element_text(angle = 90, hjust = 1))

fig3
```

### *Índices*

**Shannon**

```{r}
source("FUNCIONES.R")
shannon_mejor(otro_abundancias)-> shannon_otro
print(shannon_otro)
```

**Pielou**

```{r}
pielou(otro_abundancias)->pielou_otro
print(pielou_otro)
```

**Simpson**

```{r}
simpson_funcion(otro_abundancias)->simpson_otro
print(simpson_otro)
```

**Simpson inverso**

```{r}
inverso_simpson(otro_abundancias)->inverso_otro
print(inverso_otro)
```

***Gini***

```{r}
Gini(otro_abundancias)->gini_otro
print(gini_otro)
```

**chao1**

```{r}
estimateR(otro_abundancias)->chao_otro
print(chao_otro[[2]])
```

#### **Bolsa sonrisa**

```{r}
sonrisa_abundancias <- c(1,2,2,3,3,4,4,5,5,5,7,9)
sonrisa_conjunto<- c("rosa claro", "rosa", "morado", "rosa mexicano", "azul claro","verde claro","amarillo", 
                     "azul cielo","rojo","naranja", "azul oscuro", "verde menta")

names(sonrisa_abundancias)<- sonrisa_conjunto
print(sonrisa_abundancias)

#data frame
sonrisa_dataframe <- data.frame(
  especie_color = sonrisa_conjunto,
  abundancia = sonrisa_abundancias
)
print (sonrisa_dataframe)
```

**gráfica con ggplot**

```{r}
G_sonrisa <- ggplot (sonrisa_dataframe, aes(x=especie_color, y= abundancia, fill = especie_color))+  
  geom_bar(stat = "identity") +
  labs(title = "Abundancia de especies en la bolsa sonrisa",
       x = "Especies",
       y = "Número de individuos") +
  scale_fill_manual(values = c(
    "azul oscuro" = "darkblue",
    "verde claro" = "lightgreen",
    "verde menta" = "mediumspringgreen",
    "azul claro" = "lightblue",
    "azul cielo" = "skyblue",
    "rosa mexicano" = "deeppink",
    "amarillo" = "yellow",
    "rosa claro" = "lightpink",
    "naranja" = "orange",
    "rojo" = "red",
    "rosa" = "hotpink",
    "morado" = "purple"
  ))
print (G_sonrisa)
```

### *Indices*

**Shanon**

```{r}
shannon_mejor(sonrisa_abundancias)-> shannon_sonrisa
print(shannon_sonrisa)
#3.39
```

**Pielou**

```{r}
pielou(sonrisa_abundancias)-> pielou_sonrisa
print(pielou_sonrisa)
#1.36
```

**Simpson**

```{r}
simpson_funcion(sonrisa_abundancias)-> simpson_sonrisa
print(simpson_sonrisa)
#0.10
```

**Simpson inverso**

```{r}
inverso_simpson(sonrisa_abundancias)-> inverso_sonrisa
print(inverso_sonrisa)
#9.46
```

**Gini**

```{r}
Gini(sonrisa_abundancias)-> gini_sonrisa
print(gini_sonrisa)
#0.30
```

**Chao**

```{r}
estimateR(sonrisa_abundancias) -> chao_sonrisa
print(chao_sonrisa[[2]])
#12
```

### **Bolsa verde**

```{r}
verde_abundancias <- c(66)
verde_c<- c("verde menta")

names(verde_abundancias)<- verde_c
print(verde_abundancias)

###Gráfica de abundancias
plot(verde_abundancias)

#data frame
verde_dataframe <- data.frame(
  especie_color = verde_c,
  abundancia = verde_abundancias
)
print (verde_dataframe)
```

**Gráfica con ggplot**

```{r}
G_verde <- ggplot (verde_dataframe, aes(x=especie_color, y= abundancia, fill = especie_color))+  
  geom_bar(stat = "identity") +
  labs(title = "Abundancia de especies en la bolsa verde",
       x = "Especies",
       y = "Número de individuos") +
  scale_fill_manual(values = c(
    "verde menta" = "mediumspringgreen"
  ))
print (G_verde)

```

### **Índices**

**Shannon**

```{r}
shannon_mejor(verde_abundancias)-> shannon_verde
print(shannon_verde)
#0
```

**Pielou**

```{r}
pielou(verde_abundancias)-> pielou_verde
print(pielou_verde)
#0
```

**Simpson**

```{r}
simpson_funcion(verde_abundancias)-> simpson_verde
print(simpson_verde)
#1
```

**Simpson inverso**

```{r}
inverso_simpson(verde_abundancias)-> inverso_verde
print(inverso_verde)
#1
```

**Gini**

```{r}
Gini(verde_abundancias)-> gini_verde
print(gini_verde)
#0
```

**Chao**

```{r}
estimateR(verde_abundancias) -> chao_verde

print(chao_verde[[2]])
#1
```

## **Curva de Rarefraccion todos los sitios**

```{r}
#1.- cargar la tabla al final.
#rarecurve: tiene que ser una matriz de los datos.

todos_datos <- read.csv("DATOS/datos_sitios - Hoja 1.csv", )

View(todos_datos)
attach(todos_datos)
numeric_data <- todos_datos [,sapply(todos_datos, is.numeric)]
str(numeric_data)
numeric_matrix <- as.matrix(numeric_data)
numeric_matrix_no_na <- na.omit(numeric_matrix)
library(iNEXT)
#install.packages("iNEXT")
D_abund <- iNEXT(numeric_matrix_no_na, datatype = "abundance")
plot(D_abund)

detach(todos_datos)

```

## **BETA**  
*Indice de Jaccard:
```{r}
datos_beta <- read.csv("DATOS/beta - Hoja 1.csv")

# TIENE QUE SER UN DATA FRAME
datos_beta_1 <- as.data.frame((datos_beta > 0) * 1)

datos_beta_1[] <- lapply(datos_beta_pa, as.numeric) #HACER LOS DATOS NUMERICOS.

# Calcular índice de Jaccard
jaccard_distancia <- vegdist(datos_beta_1, method = "jaccard")
print(jaccard_distancia)
```

Bray-Curtis:
```{r}
datos_beta <- read.csv("DATOS/beta - Hoja 1.csv")

# TIENE QUE SER UN DATA FRAME
datos_beta_1 <- as.data.frame((datos_beta > 0) * 1)

datos_beta_1[] <- lapply(datos_beta_pa, as.numeric) #HACER LOS DATOS NUMERICOS, para que 
#los detecte

#Calcular Bray-Curtis:
bray_distancia<- vegdist(datos_beta_1, method = "bray")
print(bray_distancia)
```


## **Discusión**

**El código está en la sección de scripts, nombrado como discusión**

```{r echo=FALSE, message=FALSE, warning=FALSE}
# Bolsa ESTRELLA
shannon_estrella <- 2.948402
pielou_estrella  <- 1.186524
simpson_estrella <- 0.170068
inverso_estrella <- 5.88
gini_estrella    <- 0.5497835
chao1_estrella   <- 13

# Bolsa CORAZÓN
shannon_corazon <- 2.691919
pielou_corazon  <- 1.294539
simpson_corazon <- 0.17
inverso_corazon <- 5.882353
gini_corazon    <- 0.3785714
chao1_corazon   <- 8.5

# Bolsa LUNA
shannon_luna   <- 3.508342
pielou_luna    <- 1.411861
simpson_luna   <- 0.09090909
inverso_luna   <- 11
gini_luna      <- 0.1625344
chao1_luna     <- 12

# Bolsa NARANJA
shannon_naranja <- 0
pielou_naranja  <- NA  
simpson_naranja <- 1
inverso_naranja <- 1
gini_naranja    <- NA  
chao1_naranja   <- 1

# Bolsa ULTIMA
shannon_ultima <- 2.391258
pielou_ultima  <- 1.149952
simpson_ultima <- 0.25
inverso_ultima <- 4
gini_ultima   <- 0.5555556
chao1_ultima  <- 8.333333


# Bolsa SONRISA
shannon_sonrisa <- 3.393466
pielou_sonrisa  <- 1.365631
simpson_sonrisa <- 0.1056
inverso_sonrisa <- 9.469697
gini_sonrisa    <- 0.3090909
chao1_sonrisa   <- 12


# Bolsa VERDE
shannon_verde <- 0
pielou_verde  <- NA  
simpson_verde <- 1
inverso_verde <- 1
gini_verde    <- NA  
chao1_verde   <- 1



indices <- data.frame(
  Bolsa = c("estrella", "corazon", "luna", "naranja", "ultima", "sonrisa", "verde"),
  Shannon = c(shannon_estrella, shannon_corazon, shannon_luna, shannon_naranja, shannon_ultima, shannon_sonrisa, shannon_verde),
  Pielou = c(pielou_estrella, pielou_corazon, pielou_luna, pielou_naranja, pielou_ultima, pielou_sonrisa, pielou_verde),
  Simpson = c(simpson_estrella, simpson_corazon, simpson_luna, simpson_naranja, simpson_ultima, simpson_sonrisa, simpson_verde),
  Simpson_Inverso = c(inverso_estrella, inverso_corazon, inverso_luna, inverso_naranja,inverso_ultima, inverso_sonrisa, inverso_verde),
  Gini = c(gini_estrella, gini_corazon, gini_luna, gini_naranja, gini_ultima, gini_sonrisa, gini_verde),
  Chao1 = c(chao1_estrella, chao1_corazon, chao1_luna, chao1_naranja, chao1_ultima, chao1_sonrisa, chao1_verde)
)

library(knitr)

kable(indices, caption = "Comparacion de indices de diversidad por bolsa")

```
###**Discusión**

La bolsa de sonrisa tuvo un índice de Shannon muy alto (3.39) por lo que expresa que existe una riqueza muy alta y una abundancia equitativa en la muestra. Para el índice de Simpson y Simpson inverso reafirman el índice anterior ya que demuestra que no presenta una dominancia por una especie en particular (0.10 y 9.46) y por lo tanto es una muestra donde existen condiciones que permiten que todas las especies habiten. El índice de Gini refleja la abundancia desigual en la población por lo que la bolsa sonrisa se tiene una ligera desigualdad en comparación con otras bolsas como ocurre con la bolsa luna la cual presente una abundancia desigual muy pequeña. Para el índice de Chao el cual estima la riqueza de la población teniendo en cuenta a las especies que solo aparecen una y dos veces se obtuvo un resultado de 12 lo cual refleja la riqueza real de la muestra. Estos resultados son comunes de encontrar en espacios con un equilibrio ecológico sano y con los nutrientes y condiciones necesarias que permiten que todas las especies aumenten su abundancia y la riqueza sea grande, como en selvas y bosques. 
Para la bolsa verde los índices de Shannon y Pielou son de 0 por lo que existe una riqueza de 1, indicando que presenta una dominancia de una sola especie la cual es abundante, esto se confirma con el índice de Simpson que da como resultado 1, para el índice de Gini no se pudo realizar debido a que solo existe una sola especie teniendo NA como resultado. Por lo que para el índice de Chao también se obtiene un resultado de 1. Estos resultados son comunes tenerlos en ambientes donde las condiciones solo permiten que una especie sobreviva o la misma especie provoca la eliminación y el desbalance del lugar como ocurre con especies invasoras (Lohbeck et al., 2016). 

En el sitio luna el resultado de los distintos índices nos indica que el sitio esta en equidad, un valor “alto” en el índice de Shannon, un valor que tiene a O en el índice de Simpson y su inverso que tiene a la Riqueza del sistema, el índice de chao1 es igual a la riqueza del sitio. El valor del índice de Gini nos indica que el sitio tiene una distribución más equitativa y no hay dominancia de una especie.  

En el sitio naranja se observa una dominancia de la especie naranja, esto se puede observar en los valores obtenidos en los índices, en el caso del índice de Shannon, Pielou y Gini sus valores o la falta nos indica una dominancia completa de la especie naranja, el índice de chao1 nos da el valor de la riqueza que en este caso es de 1.  

La bolsa ultima, a diferencia de la bolsa luna, no cuenta con todas las especies, los índices de Shannon indica que no hay dominancia de una especie y de Pielou indican que las especies están en abundancias y no hay una dominancia marcada. En el caso del índice de Gini, los valores obtenidos están en la mitad del rango, esto puede indicar que hay un balance entre dominancia y equidad de una especia, si vemos la grafica de abundancias observados que la especie azul tienen mayor numero de abundancia a comparación que otras especies, pero no representa una dominancia. 


## **Cuestionario**

**1. ¿Cómo varían los valores de los índices entre los sitios? ¿Qué diferencias resaltan?**
El índice de Shannon indica la riqueza y abundancia de especies. En este caso la bolsa luna y sonrisa tienen los valores mas altos exponiendo una abundancia equilibrada entre las especies que hay, caso contrario ocurre con la bolsa naranja y verde donde únicamente se tiene una riqueza muy baja y con una abundancia de esta especie muy alta, dando como resultado un índice de Shannon muy bajo. 
El índice de Pielou que muestra que tal equitativa es la población, tenido como resultados a la bolsa luna y sonrisa con valores altos indicando una abundancia de especies equilibrada, las bolsas estrella, corazón y la última tienen valores menores debido a que la abundancia en algunas de sus especies es mucho mayor a otros, indicando una equitatividad menor. Por otro lado, están las bolsas verde y naranja que tienen un índice de 0 ya que presentan la dominancia de una sola especie. 
El índice de Simpson nos indica la dominancia de una especie teniendo 1 como el dominio de una sola especie, cosa que pudo ser observada en la bolsa naranja y verde, al contrario de la bolsa luna, donde el inverso de Simpson tienen un valor muy parecido a su riqueza indicando que no existe una dominancia de una especie, si no que la abundancia de la riqueza esta equilibrada. 
El índice de Gini refleja la abundancia desigual en la población por lo que la bolsa luna tiene un valor bajo indicando una desigualdad entre la abundancia de especies baja, en cambio la bolsa naranja, verde y estrella tienen valores altos, reafirmándose así la dominancia de una especie. 
El índice de Chao sirve para estimar la riqueza de la población teniendo en cuenta a las especies que solo aparecen una y dos veces, obteniendo una riqueza mayor en las bolsas luna,  sonrisa y estrella, y valores muy bajos en las bolsas verde y naranja. 
Los valores de los índices cambian mucho de acuerdo a la bolsa ya que también cambia la abundancia y riqueza las cuales determinan los valores de los mismos, sin embargo, todos los valores dados por los otros índices respaldan y enfatizan los patrones que presenta cada bolsa. 

**2. ¿Cuál índice es más sensible a especies raras?**
El índice de Chao1, debiido a que se encaraga de estimar la riqueza de especies tomando en cuenya las especies raras, de modo que prioriza los singletons y doubletons, siguiendo la lógica de que si hay esas especies raras es probable que haya especies aún más raras.

**3. ¿Por qué el índice de Pielou nos da información sobre la equitatividad de la comunidad?**\
Porque se encarga de medir la distribución de las abundancias, la cual nos ayuda a determinar que tan uniforme es la distribución de especies en un sitio, si es uniforme se dice que es un sitio equitativo y si no, no lo es.

**4. ¿Cuál sitio parece tener mayor diversidad según la curva de rarefacción? ¿Por qué?**
En la curva de rarefaccion, se observa que la bolsa luna, estrella y sonrisa tienen patrones muy similares, lo cual coincide con nuestra base de datos. Sin embargo, si solo nos basamos en la gráfica podemos observar que en el caso de la bolsa estrella, hay una diferencia que se percibe  al momento de estabilizarse, lo que suguiere que hay más especies en ese sitio, por lo tanto, podríamos concluír que la bolsa estrella presenta una mayor diversidad.

**5. ¿Cómo afecta el tamaño de la muestra en la forma de la curva?**
Afecta principalmente en el tiempo de estabilización o tamaño de la curva, mientras más pequeña es una muestra es altamente probable que la curva se estabilice rápidamente, ya que no será posible detectar la maypr cantidad de especies, por el contrario, si la muestra es más grande es probable seguir encontrando especies, por lo tanto, la curva demorará más tiempo en estabilizarse.

**6. ¿Cuál de estos índices es más sensible a la diferencia en abundancias?**
El índice Simpson y sus variaciones (inverso y Gini) debido a que toma en cuenta no solo la riqueza, si no el numero de individuos y el numero de veces que se encuentra la especie en la población, por lo que la equitatividad tiene un gran peso ya que mientras más dominante sea una especie, el valor de este índice incrementará ya que la probabilidad de que las 2 especies tomas al azar sean de la misma especie incrementa, en cambio cuando existe una equidad distribuida entre todas las especies este disminuirá. 
**7. ¿Qué interpretación ecológica tienen las diferencias entre sitios?**
Las muestras que tienen una dominancia muy marcada como lo es la bolsa naranja y verde indican que hay una especie la cual tiene una alta compatibilidad con en clima y los recursos naturales que hay en el lugar y que son condiciones adversas para la mayoría de las especies ya sea por la falta de alimento, las condiciones climáticas o que son presas de la especie dominante lo que les impide a las otras especies tener una abundancia alta, reflejando una interacción antagonista (Ansari, 2024). 
En cambio, las especies que tienen una riqueza alta y una abundancia equilibrada como ocurre en la bolsa de luna, sonrisa y corazón que tienen una riqueza alta y una abundancia relativamente equilibrada indica que existen condiciones que permiten el crecimiento de diversas especies, sin darle una ventaja a una especie en específico, permitiendo que todas habiten en el especio, pudiendo tener interacciones mutualistas, y de competencia, sin tener una especie extremadamente dominante.

**8. ¿Cómo interpretas la forma de las curvas de abundancia?**
Que en el caso de los sitios que tienen muchos individuos, pero solo una especie, como la bolsa naranja y verde, su curva es una línea recta, a diferencia de las bolsas con más especies como la bolsa luna, verde y sonrisa, que su curva alcanza la mayor altitud, que alcanzan el máximo de especies.

Las otras curvas se asemejan a las curvas vistas en clase, donde falta un muestreo del sitio. En este caso sabemos que no falta mas muestreos, pero sirven como ejemplo para observar la diversidad de especies en sitios con el máximo conocido de especies, pocas especies y sitios con dominancia de especies.

**9. ¿Qué implicaciones tienen para la dominancia de especies?**

En las bolsas con dominancia de especies, los índices de Shannon, Pielou y Ginni se mantienen en 0, lo que indica una alta dominancia de una sola especie en este caso y una riqueza igual a 1 si observamos el índice de Chao1. El índice de Simspon da un valor de 1 ya que es un índice que dice que la probabilidad de obtener dos individuos de la misma propalación, en este caso es el valor máximo ya que solo hay una especie.
La dominancia de especies, indica que estos individuos obtienen una mayor ventaja a comparación de otras especies, obtienen un mayor numero de recursos, que en ciertos casos desestabiliza a las comunidades.

**10. ¿Qué patrones generales observaste en la diversidad entre los sitios?**  
La mayoría de los sitios a excepción de la bolsa naranja y verde, presentan valores parecidos en los índices, mas cercanos a valores que indican la equidad del sistema, los valores cambian debido a que los sitios tienen diferente número de especies y no todos los sitios tienen todas las especies. 

**11. ¿Cuál índice te pareció más útil y por qué?**
De los índices alfa, el que más nos pareció útil fue el índice de Shannon, este índice nos permite saber cómo está distribuido nuestros sitios, además, al tomar en cuenta la abundancia de las especies permite una mejor estimación de la diversidad. Complementario a este índice, el índice de Pielou es otro índice que nos parece fácil de interpretar.

**12. ¿Cómo podrías aplicar este análisis en estudios ecológicos reales?**

Conocer los índices de diversidad permiten describir los componentes del sistema que se esta estudiando, para que posteriormente se realicen comparaciones entre distintos sistemas. Es necesario generar medidas de diversidad para poner a prueba teorías en base a la coexistencia de especies, los procesos dinámicos que ocurren, el impacto que tiene la actividad humana y otras comunidades. Haciendo posible la comparación entre distintos ambientes y estudiar los cambios en la magnitud de la diversidad lo que permite justifar acciones para la protección y conservación de los ecosistemas (Moreno et al., 2011. )


### **Referencias**

Aquí está tu lista de referencias ordenada alfabéticamente:  

---

Ansari, S. (2024, 4 septiembre). *What is Ecological Dominance And Its Significance? | UPSC Environment*. **TOPPERMENT IAS**. [https://topperment.com/what-is-ecological-dominance-and-its-significance-upsc-environment/](https://topperment.com/what-is-ecological-dominance-and-its-significance-upsc-environment/)  

Chao, A., & Chiu, C. (2016). *Species Richness: Estimation and comparison*. **Wiley StatsRef: Statistics Reference Online**, 1–26. [https://doi.org/10.1002/9781118445112.stat03432.pub2](https://doi.org/10.1002/9781118445112.stat03432.pub2)  

Lande, R. (1996). *Statistics and Partitioning of Species Diversity, and Similarity among Multiple Communities*. **Oikos**, 76(1), 5–13. [https://doi.org/10.2307/3545743](https://doi.org/10.2307/3545743)  

Lohbeck, M., Bongers, F., Martinez‐Ramos, M., & Poorter, L. (2016). *The importance of biodiversity and dominance for multiple ecosystem functions in a human‐modified tropical landscape*. **Ecology**, 97(10), 2772-2779. [https://doi.org/10.1002/ecy.1499](https://doi.org/10.1002/ecy.1499)  

Moreno, C. E., Barragan, F., Pineda, E., & Pavón, N. (2011). *Reanálisis de la diversidad alfa: alternativas para interpretar y comparar información sobre comunidades ecológicas*. **Revista mexicana de biodiversidad**, 82(4), 1249–1261. [https://doi.org/10.22201/IB.20078706E.2011.4.745](https://doi.org/10.22201/IB.20078706E.2011.4.745)  

Purvis, A., & Hector, A. (2000). *Getting the measure of biodiversity*. **Nature**, 405(6783), 212–219. [https://doi.org/10.1038/35012221](https://doi.org/10.1038/35012221)  

Schroeder, P. J., & Jenkins, D. G. (2018). *How robust are popular beta diversity indices to sampling error?* **Ecosphere**, 9(2). [https://doi.org/10.1002/ecs2.2100](https://doi.org/10.1002/ecs2.2100)  

Spellerberg, I. F. (2005). *Biological indicators and indices*. En **Cambridge University Press eBooks** (pp. 152-190). [https://doi.org/10.1017/cbo9780511614699.008](https://doi.org/10.1017/cbo9780511614699.008)  

Spellerberg, I. F., & Fedor, P. J. (2003). *A tribute to Claude Shannon (1916–2001) and a plea for more rigorous use of species richness, species diversity and the ‘Shannon–Wiener’ Index*. **Global Ecology and Biogeography**, 12(3), 177–179. [https://doi.org/10.1046/j.1466-822x.2003.00015](https://doi.org/10.1046/j.1466-822x.2003.00015)

