---
title: "Análisis de diversidad de especies en sitios simulados"
author: "Adriana Melissa Martínez Rojas, Alondra Michelle, Maria Isabel Herrera Oritz"
date: "2025-03-09"
output: html_document
---

## **Introducción**

## **Objetivos**

-   Analizar la estructura de las comunidades con gráficos de abundancias ordenadas.

-   Comparar la diversidad entre sitios utilizando medidas de diversidad beta.

-   Medir la diversidad alfa con los índices Shannon, Pielou, Simpson, Simpson inverso, Gini, y Chao1.

-   Encontrar la curva de rarefacción para cada sitio.

-   Calcular la gráfica de abundancias-ordenadas (rank-abundance) para cada sitio.

-   Calcular la diversidad beta de todos las parejas de sitios utilizando los índices de: Jaccard y Bray-Curtis.

-   Construir una matriz de diferencias (distancias) para cada medida.

## **Resultados**

### Bolsa estrella:

### 

```{r message=FALSE, warning=FALSE}
abundancias_estrella_BD <- data.frame( 
  especie = c("azul oscuro", "verde claro", "verde menta", "azul claro", 
              "azul cielo", "rosa mexicano", "amarillo", "rosa claro", "naranja",
              "rojo", "rosa", "morado"),
  numero_de_individuos = c(17, 15, 10, 4, 4, 3, 3, 2, 2, 1, 1, 1)
)

abundancias_estrella <- c(17, 15, 10, 4, 4, 3, 3, 2, 2, 1, 1, 1)

library(ggplot2)

ggplot(abundancias_estrella_BD, aes(x = reorder(especie, -numero_de_individuos), 
                                 y = numero_de_individuos, 
                                 fill = especie)) +
  geom_bar(stat = "identity") +
  labs(title = "Abundancia de especies de la bolsa estrella",
       x = "Especies",
       y = "Número de individuos") +
  scale_fill_manual(values = c(
    "azul oscuro" = "darkblue",
    "verde claro" = "lightgreen",
    "verde menta" = "mediumspringgreen",
    "azul claro" = "lightblue",
    "azul cielo" = "skyblue",
    "rosa mexicano" = "deeppink",
    "amarillo" = "yellow",
    "rosa claro" = "lightpink",
    "naranja" = "orange",
    "rojo" = "red",
    "rosa" = "hotpink",
    "morado" = "purple"
  )) +
  theme(axis.text.x = element_text(angle = 90))
```

### *Índices*

**Shannon**

```{r}
source("FUNCIONES.R")
E_shannon <- shannon_mejor(abundancias_estrella)
print(E_shannon)
```

### 

**Pielou**

```{r}
E_pielou <- pielou(abundancias_estrella)
print(E_pielou)
```

### 

**Simpson**

```{r}
E_simpson <- simpson_funcion(abundancias_estrella)
print(E_simpson)
```

### 

**Simpson inverso**

```{r}
E_inverso <- inverso_simpson(abundancias_estrella)
print(E_inverso)
```

### Bolsa corazón:

### 

```{r message=FALSE, warning=FALSE}
abundancias_corazon_BD <- data.frame( 
  especie = c("azul oscuro", "rosa mexicano", "amarillo", "rosa claro", "naranja",
              "rojo", "rosa", "morado"),
  numero_de_individuos = c(6, 2, 1, 7, 8, 1, 6, 9)
)

abundancias_corazon <- c(6, 2, 1, 7, 8, 1, 6, 9)

ggplot(abundancias_corazon_BD, aes(x = reorder(especie, -numero_de_individuos), 
                                    y = numero_de_individuos, 
                                    fill = especie)) +
  geom_bar(stat = "identity") +
  labs(title = "Abundancia de especies de la bolsa corazon",
       x = "Especies",
       y = "Número de individuos") +
  scale_fill_manual(values = c(
    "azul oscuro" = "darkblue",
    "rosa mexicano" = "deeppink",
    "amarillo" = "yellow",
    "rosa claro" = "lightpink",
    "naranja" = "orange",
    "rojo" = "red",
    "rosa" = "hotpink",
    "morado" = "purple"
  )) +
  theme(axis.text.x = element_text(angle = 90))
```

### 

### *Índices*

**Shannon**

```{r}
C_shannon <- shannon_mejor(abundancias_corazon)
print(C_shannon)
```

### 

**Pielou**

```{r}
C_pielou <- pielou(abundancias_corazon)
print(C_pielou)
```

### 

**Simpson**

```{r}
C_simpson <- simpson_funcion(abundancias_corazon)
print(C_simpson)
```

### 

**Simpson inverso**

```{r}
C_inverso <- inverso_simpson(abundancias_corazon)
print(C_inverso)
```


### **Bolsa Luna.**

### 

```{r}
luna_abundancias <- c(10, 10, 10, 10, 10, 10, 10, 9, 7, 6, 4, 3)
luna_conjunto<- c("amarillo", "rosa claro", "azul oscuro", "naranja", "rosa","rojo","morado", 
                  "rosa mexicano","verde claro","azul claro", "azul cielo", "verde menta")

names(luna_abundancias)<- luna_conjunto
print(luna_abundancias)

#hacer el data frame:
luna_dataframe <- data.frame(
  individuos = c(10, 10, 10, 10, 10, 10, 10, 9, 7, 6, 4, 3),
  especies = c("amarillo", "rosa claro", "azul oscuro", "naranja", "rosa","rojo","morado", 
                    "rosa mexicano","verde claro","azul claro", "azul cielo", "verde menta")
)
luna_dataframe


fig1 <- ggplot (luna_dataframe, aes(x= reorder (especies, -individuos),
                                    y= individuos, fill = especies))+  
  geom_bar ( stat = "identity") +
  labs(title = "Abundancia de especies de la bolsa luna",
       x = "Especies",
       y = "Número de individuos") +
  scale_fill_manual(values = c(
    "amarillo" = "yellow", 
      "rosa claro" =  "lightpink",
      "azul oscuro" =  "darkblue",
      "naranja" =  "orange",
      "rosa" =  "hotpink",
      "rojo" =  "red",
      "morado" =  "purple",
      "rosa mexicano" =  "deeppink",
      "verde claro" =  "lightgreen",
      "azul claro" =  "lightblue",
      "azul cielo" =  "skyblue",
      "verde menta" =  "#33FFFF"))+
  theme(axis.text.x = element_text(angle = 90, hjust = 1))
      
fig1
```

### 

### *Índices*

**Shannon**

```{r}
shannon_mejor(luna_abundancias)-> shannon_luna
print(shannon_luna)
```

### 

**Pielou**

```{r}
pielou(luna_abundancias)->pielou_luna
print(pielou_luna)
```

### 

**Simpson**

```{r}
simpson_funcion(luna_abundancias)->simpson_luna
print(simpson_luna)
```

### 

**Simpson inverso**

```{r}
inverso_simpson(luna_abundancias)->inverso_luna
print(inverso_luna)
```

### 

***Gini***

```{r}
#Gini
Gini(luna_abundancias)->gini_luna
print(gini_luna)
```

**chao1**

```{r}
estimateR(luna_abundancias)->chao_luna
print(chao_luna[[2]])
```

### Bolsa naranja:

### 

```{r}
naranaja_abundancias <- c(77)
naranja_nombres <- c("naranja")

names(naranaja_abundancias)<- naranja_nombres
print(naranaja_abundancias)

###GRAFICA DE ABUNDANCIAS.
plot(naranaja_abundancias)
#hacer el data frame:
naranja_dataframe <- data.frame(
  individuos = c(77),
  especies = c("naranja")
)
naranja_dataframe



fig2 <- ggplot (naranja_dataframe, aes(x= reorder (especies, -individuos),
                                    y= individuos, fill = especies))+  
  geom_bar ( stat = "identity") +
  labs(title = "Abundancia de especies de la bolsa naranja",
       x = "Especies",
       y = "Número de individuos") +
  scale_fill_manual(values = c(
    "naranja" =  "orange"))+
  theme(axis.text.x = element_text(angle = 90, hjust = 1))

fig2
```

### *Índices*

**Shannon**

```{r}
source("FUNCIONES.R")
shannon_mejor(naranaja_abundancias)-> shannon_naranja
print(shannon_naranja)
```

**Pielou**

```{r}
pielou(naranaja_abundancias)->pielou_naranja
print(pielou_naranja)
```

**Simpson**

```{r}
simpson_funcion(naranaja_abundancias)->simpson_naranja
print(simpson_naranja)
```

**Simpson inverso**

```{r}
inverso_simpson(naranaja_abundancias)->inverso_naranja
print(inverso_naranja)
```

***Gini***

```{r}
Gini(naranaja_abundancias)->gini_naranja
print(gini_naranja)
```

**chao1**

```{r}
estimateR(naranaja_abundancias)->chao_naranja
print(chao_naranja[[2]])
```

### Ultima Bolsa:

```{r}
otro_abundancias <- c(14,10,3,3,2,2,1,1)
otro_nombres <- c("azul cielo", "azul claro", "azul oscuro", "rosa mexicano", 
                  "rosa","rosa claro", 
                  "verde claro", "rojo")


names(otro_abundancias)<- otro_nombres
print(otro_abundancias)

#hacer el data frame:
otro_dataframe <- data.frame(
  individuos = c(14,10,3,3,2,2,1,1),
  especies = c("azul cielo", "azul claro", "azul oscuro", "rosa mexicano", 
               "rosa","rosa claro", 
               "verde claro", "rojo")
)
otro_dataframe

fig3 <- ggplot (otro_dataframe, aes(x= reorder (especies, -individuos),
                                    y= individuos, fill = especies))+  
  geom_bar ( stat = "identity") +
  labs(title = "Abundancia de especies de la ultima bolsa",
       x = "Especies",
       y = "Número de individuos") +
  scale_fill_manual(values = c(
    "azul cielo" =  "skyblue",
    "azul claro" =  "lightblue",
    "azul oscuro" =  "darkblue",
    "rosa mexicano" =  "deeppink",
    "rosa" =  "hotpink",
    "rosa claro" =  "lightpink",
    "verde claro" =  "lightgreen",
    "rojo" =  "red"))+
  theme(axis.text.x = element_text(angle = 90, hjust = 1))

fig3
```

### *Índices*

**Shannon**

```{r}
source("FUNCIONES.R")
shannon_mejor(otro_abundancias)-> shannon_otro
print(shannon_otro)
```

**Pielou**

```{r}
pielou(otro_abundancias)->pielou_otro
print(pielou_otro)
```

**Simpson**

```{r}
simpson_funcion(otro_abundancias)->simpson_otro
print(simpson_otro)
```

**Simpson inverso**

```{r}
inverso_simpson(otro_abundancias)->inverso_otro
print(inverso_otro)
```

***Gini***

```{r}
Gini(otro_abundancias)->gini_otro
print(gini_otro)
```

**chao1**

```{r}
estimateR(otro_abundancias)->chao_otro
print(chao_otro[[2]])
```

## **Curva de Rarefraccion todos los sitios**
```{r}
#1.- cargar la tabla al final.
#rarecurve: tiene que ser una matriz de los datos.

todos_datos <- read.csv("DATOS/datos_sitios - Hoja 1.csv", )

View(todos_datos)
attach(todos_datos)
numeric_data <- todos_datos [,sapply(todos_datos, is.numeric)]
str(numeric_data)
numeric_matrix <- as.matrix(numeric_data)
numeric_matrix_no_na <- na.omit(numeric_matrix)
library(iNEXT)
#install.packages("iNEXT")
D_abund <- iNEXT(numeric_matrix_no_na, datatype = "abundance")
plot(D_abund)

detach(todos_datos)

```


#### **Bolsa sonrisa**

```{r}
sonrisa_abundancias <- c(1,2,2,3,3,4,4,5,5,5,7,9)
sonrisa_conjunto<- c("rosa claro", "rosa", "morado", "rosa mexicano", "azul claro","verde claro","amarillo", 
                     "azul cielo","rojo","naranja", "azul oscuro", "verde menta")

names(sonrisa_abundancias)<- sonrisa_conjunto
print(sonrisa_abundancias)

#data frame
sonrisa_dataframe <- data.frame(
  especie_color = sonrisa_conjunto,
  abundancia = sonrisa_abundancias
)
print (sonrisa_dataframe)
```

**gráfica con ggplot**

```{r}
G_sonrisa <- ggplot (sonrisa_dataframe, aes(x=especie_color, y= abundancia, fill = especie_color))+  
  geom_bar(stat = "identity") +
  labs(title = "Abundancia de especies en la bolsa sonrisa",
       x = "Especies",
       y = "Número de individuos") +
  scale_fill_manual(values = c(
    "azul oscuro" = "darkblue",
    "verde claro" = "lightgreen",
    "verde menta" = "mediumspringgreen",
    "azul claro" = "lightblue",
    "azul cielo" = "skyblue",
    "rosa mexicano" = "deeppink",
    "amarillo" = "yellow",
    "rosa claro" = "lightpink",
    "naranja" = "orange",
    "rojo" = "red",
    "rosa" = "hotpink",
    "morado" = "purple"
  ))
print (G_sonrisa)
```

### *Indices*

**Shanon**

```{r}
shannon_mejor(sonrisa_abundancias)-> shannon_sonrisa
print(shannon_sonrisa)
#3.39
```

**Pielou**

```{r}
pielou(sonrisa_abundancias)-> pielou_sonrisa
print(pielou_sonrisa)
#1.36
```

**Simpson**

```{r}
simpson_funcion(sonrisa_abundancias)-> simpson_sonrisa
print(simpson_sonrisa)
#0.10
```

**Simpson inverso**

```{r}
inverso_simpson(sonrisa_abundancias)-> inverso_sonrisa
print(inverso_sonrisa)
#9.46
```

**Gini**

```{r}
Gini(sonrisa_abundancias)-> gini_sonrisa
print(gini_sonrisa)
#0.30
```

**Chao**

```{r}
estimateR(sonrisa_abundancias)
#12
```


### **Bolsa verde**

```{r}
verde_abundancias <- c(66)
verde_c<- c("verde menta")

names(verde_abundancias)<- verde_c
print(verde_abundancias)

###Gráfica de abundancias
plot(verde_abundancias)

#data frame
verde_dataframe <- data.frame(
  especie_color = verde_c,
  abundancia = verde_abundancias
)
print (verde_dataframe)
```

**Gráfica con ggplot**

```{r}
G_verde <- ggplot (verde_dataframe, aes(x=especie_color, y= abundancia, fill = especie_color))+  
  geom_bar(stat = "identity") +
  labs(title = "Abundancia de especies en la bolsa verde",
       x = "Especies",
       y = "Número de individuos") +
  scale_fill_manual(values = c(
    "verde menta" = "mediumspringgreen"
  ))
print (G_verde)

```

### **Índices**

**Shannon**

```{r}
shannon_mejor(verde_abundancias)-> shannon_verde
print(shannon_verde)
#0
```

**Pielou**

```{r}
pielou(verde_abundancias)-> pielou_verde
print(pielou_verde)
#0
```

**Simpson**

```{r}
simpson_funcion(verde_abundancias)-> simpson_verde
print(simpson_verde)
#1
```

**Simpson inverso**

```{r}
inverso_simpson(verde_abundancias)-> inverso_verde
print(inverso_verde)
#1
```

**Gini**

```{r}
Gini(verde_abundancias)-> gini_verde
print(gini_verde)
#0
```

**Chao**

```{r}
estimateR(verde_abundancias)
#1
```

## **Discusión**

## **Cuestionario**

**1. ¿Cómo varían los valores de los índices entre los sitios? ¿Qué diferencias resaltan?**

**2. ¿Cuál índice es más sensible a especies raras?**

**3. ¿Por qué el índice de Pielou nos da información sobre la equitatividad de la comunidad?**

**4. ¿Cuál sitio parece tener mayor diversidad según la curva de rarefacción? ¿Por qué?**

**5. ¿Cómo afecta el tamaño de la muestra en la forma de la curva?**

**6. ¿Cuál de estos índices es más sensible a la diferencia en abundancias?**

**7. ¿Qué interpretación ecológica tienen las diferencias entre sitios?**

**8. ¿Cómo interpretas la forma de las curvas de abundancia?**  
Que en el caso de los sitios que tienen muchos individuos, pero solo una especie, como la bolsa naranja y verde, su curva es una línea recta, a diferencia de las bolsas con más especies como la bolsa luna, verde y sonrisa, que su curva alcanza la mayor altitud, que alcanzan el máximo de especies. Las otras curvas se asemejan a las curvas vistas en clase, donde falta un muestreo del sitio. En este caso sabemos que no falta mas muestreos, pero sirven como ejemplo para observar la diversidad de especies en sitios con el máximo conocido de especies, pocas especies y sitios con dominancia de especies.  
**9. ¿Qué implicaciones tienen para la dominancia de especies?**



**10. ¿Qué patrones generales observaste en la diversidad entre los sitios?**


**11. ¿Cuál índice te pareció más útil y por qué?**  
De los índices alfa, el que más nos pareció útil fue el índice de Shannon, este índice nos permite saber cómo está distribuido nuestros sitios, además, al tomar en cuenta la abundancia de las especies permite una mejor estimación de la diversidad. Complementario a este índice, el índice de Pielou es otro índice que nos parece fácil de interpretar. 

